臺灣新竹地方法院刑事判決
109年度訴字第961號
公  訴  人  臺灣新竹地方檢察署檢察官
被      告  林月琴




上列被告等因詐欺等案件，經檢察官提起公訴（109年度偵字第7
231號），被告於本院準備程序中，就被訴事實均為有罪之陳述
，經本院合議庭裁定由受命法官獨任進行簡式審判程序，判決如
下：
    主  文
林月琴犯附表「主文」欄所示之罪，各處如附表「主文」欄所
示之刑及沒收。應執行有期徒刑壹年參月，併科罰金新臺幣貳萬
元，罰金如易服勞役，以新臺幣壹仟元折算壹日。
    事實及理由
一、本案犯罪事實及證據，均引用起訴書之記載（如附件），惟
    附件關於證據部分，應補充「被告林月琴於本院準備程序及
    簡式審判程序之自白」；附件關於附表部分，則應補充如本
    判決附表。
二、論罪科刑之理由： 
（一）核被告所為，係犯洗錢防制法第14條第1項之一般洗錢罪
      、刑法第339條之4第1項第2款之三人以上共同詐欺取財罪
      。本案詐欺集團成員指示如附表所示之告訴人宋慧鈴、
      郭志成、歐峻瑜先後匯款數次之犯行間，各係基於同一詐
      欺取財之犯意，於密接之時、地實行，且係侵害同一告訴
      人之財產法益，各應論以接續犯之包括一罪。被告如附表
      就同一告訴人宋慧鈴、郭志成、歐峻瑜遭詐匯入款項先
      後提款數次之犯行間，亦係基於同一詐欺取財之犯意，於
      密接之時、地實行，且係侵害同一被害人之財產法益，亦
      應論以接續犯之包括一罪。被告所犯前開洗錢、加重詐欺
      取財等二罪名，係一行為觸犯數罪名，為想像競合犯，應
      從一重之三人以上共同詐欺取財罪處斷。被告所犯3個加
      重詐欺取財罪間，犯意各別、行為互殊，應予分論併罰。
      　　　
（二）按共同實施犯罪行為之人，在合同意思範圍以內，各自分
      擔犯罪行為之一部，相互利用他人之行為，以達其犯罪之
      目的者，即應對於全部所發生之結果，共同負責。又共同
      正犯之成立，祇須具有犯意之聯絡及行為之分擔，既不問
      犯罪動機起於何人，亦不必每一階段犯行，均須參與。又
      共同正犯之意思聯絡，原不以數人間直接發生者為限，若
      有間接之聯絡者，亦包括在內，如甲分別邀約乙、丙犯罪
      ，雖乙、丙間彼此並無直接之聯絡，亦無礙於其為共同正
      犯之成立。查本案雖無證據認定被告就附表一各編號所示
      告訴人受詐欺經過從頭參與到尾，然上開被告與本案詐欺
      集團成員各有上開犯罪事實所載之分工行為，自屬各自分
      擔犯罪行為之一部，並相互利用他人之行為，以達犯罪之
      目的。從而，其等自應就所參與犯行，對於全部所發生之
      結果，共同負責。是被告及上開其他詐欺集團成員間，有
      犯意聯絡及行為分擔，應依刑法第28條規定，論以共同正
      犯。
（三）按想像競合之處斷刑，本質上係「刑之合併」。所謂從一
      重處斷，係將「評價上數罪」，合併為「科刑一罪」，所
      對應之刑罰，亦合併其評價上數罪之數法定刑，而為一個
      處斷刑。從而，就想像競合犯之論罪，須就輕、重罪均併
      舉論述，除須同時宣告所犯各罪名外，就各罪有無加重、
      減免其刑等情，亦應說明論列，並於量刑時，併衡酌輕罪
      部分量刑事由，評價始為充足，然後依刑法第55條前段規
      定從一重處斷，非謂對於其餘各罪可置而不論。因此，法
      院決定處斷刑時，雖以其中最重罪名之法定刑，做為裁量
      之準據，惟於裁量其輕重時，仍應將輕罪合併評價在內（
      最高法院108年度台上字第4405號判決意旨參照）。次按
      犯洗錢防制法第14條、第15條之罪，在偵查或審判中自白
      者，減輕其刑，同法第16條第2項定有明文。查被告於偵
      查及審理中已就本案所犯一般洗錢罪之犯罪事實為自白，
      揆諸前開說明，就其所犯之一般洗錢罪，應依洗錢防制法
      第16條第2項規定減輕其刑，並於所處斷之加重詐欺取財
      罪中，加以裁量評價。
（四）爰審酌被告正值青年，不思循正當途徑獲取所需，竟參與
      詐欺集團，擔任負責提領被害人遭詐欺款項之車手工作，
      造成詐欺犯罪之查緝益趨困難，助長社會詐騙犯罪之風氣
      ，嚴重影響社會治安，且造成告訴人3人因而受有財產上
      損害，所為應嚴加非難；兼衡被告於偵查及審判中均坦承
      而自白本案犯行，於本院審理中與告訴人宋慧鈴、郭志成
      達成和解之犯後態度；暨被告自述為國中畢業之智識程度
      、入監前從事過物流、加油站工作，未婚無子女，與奶奶
      及母親同住，經濟狀況不佳，有積欠信用卡費等一切情狀
      ，量處如附表主文欄所示之刑，就併科罰金刑部分，諭
      知如易服勞役之折算標準，並定其應執行如主文所示之刑
      暨就併科罰金部分諭知如易服勞役之折算標準，以資懲儆
      。
三、沒收部分
（一）按共同正犯之犯罪所得，沒收或追徵，應就各人所實際分
      得之數額為之，不再採取連帶沒收之見解。而所謂各人「
      所分得」，係指各人對犯罪所得有事實上之處分權限，法
      院應視具體個案之實際情形為認定。倘若共同正犯之各成
      員間，對於不法利得分配明確時，固應依各人實際分配所
      得沒收；然若共同正犯之各成員間，對不法所得並無處分
      權限，其他成員亦無事實上之共同處分權限者，自不予諭
      知沒收（最高法院104年度第13次刑事庭會議決議、104年
      度台上字第3937號判決、105年度台上字第2174號判決意
      旨參照）。查被告本案所提領如附表二所示之款項，固屬
      其犯本案之所得，然其已將前開提領所得之現金全數轉交
      「阿凱」之事實，業已認定如前，是前開款項非由被告分
      得而實際支配，自無從就此部分宣告沒收。次查被告將所
      提領前開款項轉交「阿凱」後，所獲報酬分別如附表二主
      文欄所示，均為其犯本案之所得，並為其所實際支配，應
      依刑法第38條之1第1項前段、第3項規定沒收之，並於全
      部或一部不能沒收時，追徵其價額。
（二）洗錢防制法第18條之沒收部分
     按犯洗錢防制法第14條之罪，其所移轉、變更、掩飾、隱
     匿、收受、取得、持有、使用之財物或財產上利益，沒收
     之，同法第18條第1項固有明文，而採取「義務沒收主義」
     。然洗錢行為之標的，是否須洗錢行為人所有者，始得依
     前開規定沒收，法無明文。然參實務向認，於法條未有「『
     不問屬於犯罪行為人與否』均沒收」之規定時，仍認「屬於
     被告所有者」，始應予沒收（最高法院100年度台上字第50
     26號判決意旨參照)，從而，前開洗錢防制法既無「『不問
     屬於犯罪行為人與否』均沒收」之規定，自宜認「屬於被告
     所有者」，始應予沒收（臺灣高等法院臺中分院108年度原
     上訴字第55號、108年度上訴字第2143號判決意旨參照)，
     而宜認屬「相對義務沒收主義」。查被告本案所領取並全
     數轉交予「阿凱」之詐騙款項，未由被告所分得或實際支
     配，而非其所有，業已認定如前，自無從依前開洗錢防制
     法第18條第1項規定沒收其各該次所提領之全部金額。
據上論斷，應依刑事訴訟法第273條之1第1項、第299條第1項前
段、第310條之2、第454條第2項，判決如主文。
本案經檢察官王遠志提起公訴，檢察官黃瑞盛到庭執行職務。
中　　華　　民　　國　　110 　年　　4 　　月　　30　　日
                  刑事第六庭      法　官      王榮賓
以上正本證明與原本無異。
如不服本判決應於收受送達後20日內向本院提出上訴書狀，並應
敘述具體理由；其未敘述上訴理由者，應於上訴期間屆滿後20日
內向本院補提理由書（均須按他造當事人之人數附繕本）「切勿
逕送上級法院」。告訴人或被害人如對於本判決不服者，應具備
理由請求檢察官上訴，其上訴期間之計算係以檢察官收受判決正
本之日期為準。
中　　華　　民　　國　　110 　年　　5 　　月　　4 　　日
                                  書記官      蘇鈺婷
附錄本案論罪科刑法條：
洗錢防制法第14條
有第二條各款所列洗錢行為者，處7 年以下有期徒刑，併科新臺
幣5 百萬元以下罰金。
前項之未遂犯罰之。
前二項情形，不得科以超過其特定犯罪所定最重本刑之刑。
刑法第339條之4
犯第339 條詐欺罪而有下列情形之一者，處1 年以上7 年以下有
期徒刑，得併科1 百萬元以下罰金：
一、冒用政府機關或公務員名義犯之。
二、三人以上共同犯之。
三、以廣播電視、電子通訊、網際網路或其他媒體等傳播工具，
    對公眾散布而犯之。
前項之未遂犯罰之。

【附表2】
編號 提款之時間 提款之地點 提款金額 被害人 主文 1 108 年12月8日15 時1分42 秒許 臺中福安郵局臺中市○○區○○路000號 50,000元 宋慧鈴 林月琴犯三人以上共同詐欺取財罪，處有期徒刑壹年壹月，併科罰金新臺幣壹萬元，罰金如易服勞務，以新臺幣壹仟元折算壹日。未扣案之犯罪所得新臺幣貳仟參佰捌拾元沒收，於全部或一部不能沒收或不宜執行沒收時，追徵其價額。  同日15時3分18秒許 臺中福安郵局臺中市○○區○○路000號 27,000元 宋慧鈴   同日15時44分23秒許 統一超商俊國門市○○市○○區○○路00巷0號 20,000元 宋慧鈴   同日15時45分35秒許 統一超商俊國門市○○市○○區○○路00巷0號 10,000元 宋慧鈴   同日15時49分30秒許 合庫商銀永安分行臺中市○○區○○路00號 12,000元 宋慧鈴  2 同日16時41分15秒許 合庫商銀永安分行臺中市○○區○○路00號 30,000元 郭志成 林月琴犯三人以上共同詐欺取財罪，處有期徒刑壹年壹月，併科罰金新臺幣壹萬元，罰金如易服勞務，以新臺幣壹仟元折算壹日。未扣案之犯罪所得新臺幣玖佰捌拾元沒收，於全部或一部不能沒收或不宜執行沒收時，追徵其價額。  同日16時48分29秒許 合庫商銀永安分行臺中市○○區○○路00號 19,000元 郭志成  3 108年12月13日21時23分21秒許 彰化銀行西屯分行臺中市○○區○○○道0段000號 20,000元 歐峻瑜 林月琴犯三人以上共同詐欺取財罪，處有期徒刑壹年壹月，併科罰金新臺幣壹萬元，罰金如易服勞務，以新臺幣壹仟元折算壹日。未扣案之犯罪所得新臺幣壹仟玖佰玖拾元沒收，於全部或一部不能沒收或不宜執行沒收時，追徵其價額。  108年12月13日21時24分11秒許 彰化銀行西屯分行臺中市○○區○○○道0段000號 20,000元 歐峻瑜   108年12月13日21時24分58秒許 彰化銀行西屯分行臺中市○○區○○○道0段000號 20,000元 歐峻瑜   108年12月13日21時25分44秒許 彰化銀行西屯分行臺中市○○區○○○道0段000號 20,000元 歐峻瑜   108年12月13日21時26分40秒許 彰化銀行西屯分行臺中市○○區○○○道0段000號 19,500元 歐峻瑜  

臺灣新竹地方檢察署檢察官起訴書
                                     109年度偵字第7231號
　　被　　　告　林月琴　女　33歲（民國00年0月0日生）
　　　　　　　　　　　　住○○市○○區○○○街00號
                         (另案在法務部○○○○○○○○羈押中)
　　　　　　　　　　　　國民身分證統一編號：Z000000000號
上列被告因詐欺等案件，業經偵查終結，認應提起公訴，茲將犯
罪事實及證據並所犯法條分敘如下：
        犯罪事實
一、林月琴自民國108年10月20日起加入詐欺集團犯罪組織(組織
    犯罪部分，另案已提起公訴)，擔任負責提領被害人遭詐騙
    款項之「車手」。林月琴與年籍不詳自稱「阿凱」、「班」
    、「幸運七」、「王偉華」(下稱「阿凱」等集團成員)成年
    男子及其所屬詐欺集團成員，意圖為自己不法之所有，共同
    基於3人以上詐欺取財之犯意聯絡，先由該詐欺集團真實姓
    名年籍不詳成年成員以不正方式取得如附表一所示之人頭帳
    戶及提款卡（人頭帳戶部分由警另案偵辦），復由該詐欺集
    團真實姓名年籍不詳之成年成員，以如附表一所示之詐騙方
    式詐騙如附表一所示被害人，致如附表一所示被害人陷於錯
    誤，分別於如附表一所示之匯款時間、地點，將如附表一所
    示之金額匯出、存入如附表一所示之人頭帳戶。另由該詐欺
    集團成員將如附表一所示人頭帳戶之提款卡轉交予車手林月
    琴，集團成員再指示林月琴於如附表二所示之時間、地點提
    領如附表二所示人頭帳戶如附表二所示款項後，轉交予集團
    成員後朋分利益。
二、案經宋慧鈴、郭志成、歐峻瑜訴由臺中市政府警察局第六分
    局報告臺灣臺中地方檢察署陳請臺灣高等檢察署檢察長核轉
    本署偵辦。
　　　　　　證據並所犯法條
一、證據清單暨待證事實：
編號 證據名稱 待證事實 1 被告林月琴於警詢之自白 全部犯罪事實。 2 證人即告訴人宋慧鈴、郭志成、歐峻瑜於警詢之證述 如附表一之犯罪事實。 3 交易明細表、匯款單影本 如附表一之犯罪事實。 4 監視錄影畫面暨翻拍照片 如附表二之犯罪事實。 
二、論罪部分：
(一)所犯法條：
    核被告林月琴所為，係犯刑法第339條之4第1項第2款之三人
    以上詐欺取財罪嫌。
(二)共同正犯：
  1.按共同實行犯罪行為之人，在合同意思範圍以內，各自分擔
    犯罪行為之一部，相互利用他人之行為，以達其犯罪之目的
    者，即應對於全部所發生之結果，共同負責，不問犯罪動機
    起於何人，亦不必每一階段犯行，均經參與。又關於犯意聯
    絡，不限於事前有所協定，其於行為當時，基於相互之認識
    ，以共同犯罪之意思參與者，亦無礙於共同正犯之成立。且
    數共同正犯之間，原不以直接發生犯意聯絡者為限，即有間
    接之聯絡者，亦包括在內，最高法院98年度台上字第713號
    、98年度台上字第4384號判決意旨可資參照。
  2.被告林月琴及不詳人士所參與者係詐騙集團犯罪計畫中之各
    項工作，各均參與部分詐騙之分工階段或以自己犯罪之意思
    參與詐騙行為，雖非全部均實際以詐騙手法向被害人訛詐，
    但已足見渠等相互間與「阿凱」等集團成員，係在合同意思
    範圍內，相互利用他人之行為，以達渠等獲取詐騙款項之目
    的，揆之前開判例意旨，渠等自應對於全部所發生之結果共
    同負責。是以被告林月琴於其參與該詐騙集團期間內及所屬
    詐欺集團成員間，就如附表一所示刑法第339條之4第1項第2
    款之加重詐欺取財罪嫌間，有犯意聯絡、行為分擔，請論以
    共同正犯。
(三)罪數：
  1.按數行為於同時地或密切接近之時、地實施，侵害同一之法
    益，各行為之獨立性極為薄弱，依一般社會健全觀念，在時
    間差距上，難以強行分開，在刑法評價上，以視為數個舉動
    之接續施行，合為包括之一行為予以評價，較為合理者，屬
    接續犯，而應論以包括一罪。是以行為人主觀上係以其各個
    單一行為之數個舉動僅為全部犯罪行為之一部，而就同一犯
    罪構成事實，以單一行為之數個舉動接續進行，以實現一個
    犯罪構成要件，侵害同一法益，為接續犯，成立一個罪名（
    最高法院71年台上字第2837號、86年台上字第3295號判例參
    照）
  2.被告林月琴對附表一編號1至2所示同一被害人多次詐騙之行
    為，係基於同一犯意而於密接時、地所為，並持續侵害同一
    被害人之財產法益，詐騙手法亦大致相同，足認各次行為之
    獨立性極為薄弱，自難以強行分離而論以數罪，應分別以包
    括之一行為予以評價，是請就如附表一編號1至2所示被害人
    各遭詐騙數次之行為，分別論以接續犯之一罪。
  3.被告林月琴就如附表一所示之3次加重詐欺罪嫌間，犯意各
    別，侵害不同被害人法益，請均予分論併罰。
(四)沒收：
    查被告林月琴如附表一所示之犯罪所得，並未實際合法發還
    予被害人，請應依刑法第38條之1第1項前段、第3項之規定
    宣告沒收，並於全部或一部不能沒收或不宜執行沒收時，追
    徵其價額。
三、依刑事訴訟法第251條第1項提起公訴。
　　此　致
臺灣新竹地方法院
中　　華　　民　　國　 109　　年　　10　　月　　19　　日
　　　　　　　　　　　　　　　檢　察　官　王遠志
本件證明與原本無異
中　　華　　民　　國　 109　　年　　11　　月　　10　　日
                              書　記　官  曾佳莉
所犯法條：
刑法第339條之4
犯第 339 條詐欺罪而有下列情形之一者，處 1 年以上 7 年以
下有期徒刑，得併科 1 百萬元以下罰金：
一、冒用政府機關或公務員名義犯之。
二、三人以上共同犯之。
三、以廣播電視、電子通訊、網際網路或其他媒體等傳播工具，
    對公眾散布而犯之。